臺灣臺中地方法院刑事判決　　　　　　　96年度訴字第3636號
公　訴　人　臺灣臺中地方法院檢察署檢察官
被　　　告　丙○○
　　　　　　　　　　國民
選任辯護人　吳憲明律師
被　　　告　丁○○
　　　　　　　　　　國民
選任辯護人　張淑琪律師
上列被告因殺人未遂等案件，經檢察官提起公訴（96年度偵字第
20233、23754號），本院判決如下：
    主    文
丁○○傷害人之身體致重傷，處有期徒刑貳年，緩刑伍年；緩刑
期間付保護管束。扣案西瓜刀壹支，沒收。
丙○○部分，公訴不受理。
    犯罪事實
一、丙○○與戊○○於民國九十六年八月二十七日晚間十時三十
    分許在臺中市北屯區○○○路○段二一八之一號「日月情卡
    拉ＯＫ店」飲酒唱歌，二人酒後因細故發生口角，丙○○竟
    基於傷害之犯意，徒手毆打戊○○之頭部及手臂，致戊○○
    受有頭皮及右前臂擦挫傷（此部分業據撤回告訴），戊○○
    因遭受毆打感到頭暈，乃撥打電話向其子丁○○稱：「我頭
    被人打很痛，你趕快過來載我」等語，丁○○聞言，隨即前
    往上開店內與丙○○理論，並要丙○○向戊○○道歉，因丙○○不予理會，丁○○竟基於傷害之犯意，至車上取出西瓜
    刀一支追趕丙○○，並持該西瓜刀砍殺丙○○之左大腿一下
    ，致丙○○受有左大腿後側撕裂傷（長約15公分、深約8公
    分），幸經該店負責人玉家驊報警，並緊急將丙○○送往醫
    院，發現該傷口深及坐骨神經及深股動脈，經急救清創手術
    、神經縫合手術後，丙○○仍呈現左腳肢體殘障、需藉助助
    步器行動之肢體殘障狀態。嗣經警方於九十六年八月二十八
    日下午二時四十分許，循線前往臺中市北屯區○○○街與遼
    寧路口帶同丁○○起出西瓜刀一支，而查獲上情。
二、案經丙○○、戊○○訴由臺中市警察局第五分局報告臺灣臺
    中地方法院檢察署檢察官偵查起訴。
    理    由
甲、丁○○傷害致重傷部分：
壹、證據能力方面：
一、按被告以外之人（包括證人、鑑定人、告訴人、被害人及共
    同被告等）於審判外之陳述雖不符刑事訴訟法第一百五十九
    條之一至之四等四條之規定，而經當事人於審判程序同意作
    為證據，法院審酌該言詞陳述或書面陳述作成時之情況，認
    為適當者，亦得為證據；當事人、代理人或辯護人於法院調
    查證據時，知有刑事訴訟法第一百五十九條第一項不得為證
    據之情形，而未於言詞辯論終結前聲明異議者，視為有前項
    之同意，同法第一百五十九條之五定有明文。立法意旨在於
    傳聞證據未經當事人之反對詰問予以核實，原則上先予排除
    。惟若當事人已放棄反對詰問權，於審判程序中表明同意該
    等傳聞證據可作為證據；或於言詞辯論終結前未聲明異議，
    基於尊重當事人對傳聞證據之處分權，及證據資料愈豐富，
    愈有助於真實發見之理念，且強化言詞辯論主義，使訴訟程
    序得以順暢進行，上開傳聞證據亦均具有證據能力。本案被
    告丁○○、選任辯護人張淑琪律師於本院審理程序時就公訴
    人所提下列證據，並未加爭執，且本院審酌該證據作成之形
    式，均無瑕疵、與待證事實具有關聯性等情況，亦認為適當
    ，是本件告訴人丙○○及證人玉家驊、乙○○、江麗美於警
    詢中之指述、證述，以及證人葉俊杰醫師所出具之中國醫藥
    大學附設醫院九十六年九月七日診斷證明書、於偵訊中之證
    述、於審判中提出用以說明被害人丙○○傷勢便戔（意見書
    ）等於審判外之言詞、書面陳述，均具有證據能力，本院自
    得引為判決之依據，合先敘明。
二、再「除前三條之情形外，下列文書亦得為證據：一、除顯有
    不可信之情況外，公務員職務上製作之紀錄文書、證明文書
    。二、除顯有不可信之情況外，從事業務之人於業務上或通
    常業務過程所須製作之紀錄文書、證明文書。三、除前二款
    之情形外，其他於可信之特別情況下所製作之文書。」，刑
    事訴訟法第一百五十九條之四定有明文。本件臺中市警察局
    第五分局職務上所拍攝之刑案現場相片十張、中國醫藥大學
    附設醫院病歷一本等文書，乃該醫院醫生於診療業務過程所
    需製作之紀錄、證明文書，經查並無顯不可信之情事，自亦
    具有證據能力。
貳、得心證之理由：
一、訊據被告丁○○就上開持西瓜刀追砍被害人丙○○致受有左
    肢殘障之重傷害等犯罪事實，乃於本院審理中坦認不諱，核
    與告訴人丙○○於警詢中之指述及證人玉家驊、乙○○、江
    麗美於警詢中之證述大致相符，復有現場相片以及扣案西瓜
    刀一支在卷可稽，堪信為真實。另本件被害人丙○○受被告
    丁○○以西瓜刀砍殺左大腿後跌坐在地，因傷口深及坐骨神
    經及深股動脈，當時即大量出血，且該傷口因導致受傷之利
    刃未經消毒，於醫院接受第一次傷口清創縫合後，有傷口感
    染情形，嗣經後續清創手術，仍因坐骨神經損傷，雖經神經
    縫合手術，但被害人丙○○經診療後，左腳仍呈現肢體殘障
    、需藉助助行器行走之終身肢體障礙等情，除據證人即被害
    人丙○○之主治醫師葉俊杰（任職於中國醫藥大學附設醫院
    外科）於偵訊中到庭結證明確外，並有中國醫藥大學附設醫
    院九十六年九月七日診斷證明書、被害人丙○○於中國醫藥
    大學附設醫院之病歷、中國醫藥大學附設醫院九十六年十二
    月七日第０九六一二０四九六五號函文便戔（該便戔業於九
    十六年十一月二十七日前以傳真方式送達本院）各一份在卷
    可考，足見被害人丙○○所受傷勢，確係屬於毀敗或嚴重減
    損一肢以上之機能之重傷害。而由被告丁○○手持鋒利之足
    以傷害人之身體之西瓜刀朝被害人丙○○左大腿砍殺一刀等
    情，可知被害人丙○○縱然因而受傷，亦不違於被告丁○○
    之本意，足認被告丁○○主觀上有普通傷害之未必故意；又
    斟酌被告丁○○下手係砍殺被害人丙○○之身體四肢中之左
    大腿動脈經過部位，客觀上應能預見被害人丙○○遭砍殺後
    ，有因傷及動脈而導致受難治傷害之可能性，將發生重傷之
    結果，惟本件被告丁○○與被害人丙○○本無怨隙，僅因被
    告丁○○為使被害人丙○○向其父戊○○道歉而發生口角，
    乃將被害人丙○○逐出屋外，一時氣憤而持西瓜刀朝被害人
    之左大腿部位砍殺一刀，衡情被告丁○○主觀上應無致被害
    人受重傷之故意，惟被告丁○○基於普通傷害之未必故意而
    砍傷被害人丙○○之行為，與被害人丙○○所受上開重傷害
    間，顯有相當因果關係。是本件被告丁○○之犯行，乃事證
    明確，堪為認定。
二、查本件公訴人原起訴被告丁○○為刑法第二百七十一條第一
    項、第二項之殺人未遂罪，惟經本院調查結果，認依證人玉
    家驊、乙○○、江麗美之證述內容以及被告丁○○揮刀砍殺
    被害人丙○○之刀數、部位，復於砍殺一刀後罷手而離去，
    認被告丁○○所犯尚未該當於刑法第二百七十一條第一、二
    項之殺人未遂罪，而應係該當刑法第二百七十七條第二項之
    傷害致重傷罪，並經公訴人當庭依法於同一事實範圍內變更
    起訴法條，是核被告丁○○所為，係犯刑法第二百七十七條
    第二項之傷害致重傷罪。又刑法傷害致重傷罪之刑度最輕為
    三年以上有期徒刑，刑責至重，被告丁○○行為時並無前科
    ，有臺灣臺中地方法院檢察署刑案資料查註紀錄表、臺灣高
    等法院被告前案紀錄表等在卷可稽，其因至親戊○○遭人毆
    打，為替父親解圍，情急之下始失去理智，致罹刑典，且其
    本僅係為教訓被害人丙○○，下手亦僅一刀，復非人體要害
    ，其犯罪之情狀法重情輕，在客觀上足以引起一般之同情，
    若處以法定最低度刑，猶嫌過重，本院認被告犯罪情狀不無
    可憫恕之處，爰依刑法第五十九條規定酌減其刑。爰審酌被
    告丁○○係因其父戊○○遭被害人丙○○毆傷，亟欲被害人
    丙○○向戊○○道歉未果，即以暴力方式解決而持西瓜刀砍
    殺被害人丙○○，且造成被害人丙○○一肢終身殘障需藉助
    助步器行走之嚴重傷勢，其行為欠缺法治觀念，殊無足取，
    惟本院斟酌被告丁○○犯後尚能坦認犯行，態度堪稱良好，
    審理中亦見悔意，並已與被害人丙○○達成民事上之和解而
    取得其諒解，有被害人丙○○撤回告訴狀及收據各一紙在卷
    可稽，並參酌公訴人於本院審理中求刑之刑度，量處如主文
    所示之刑，以資懲儆。另被告丁○○素行尚稱良好，未曾有
    其他犯案紀錄，有臺灣高等法院被告前案紀錄表在卷可稽，
    其歷經本次偵、審之教訓，當知所警惕，信無再犯之虞，本
    院認其所宣告之刑，以暫不執行為適當，故諭知緩刑五年，
    並依刑法第九十三條第一項規定宣告於緩刑期間付保護管束
    ，俾由地方法院檢察署之觀護人提供各種有效且必要之協助
    ，以收矯治之效。
三、至扣案之西瓜刀一支，係被告所有供本件犯罪所用之物，業
    據被告供明在卷，爰依刑法第三十八條第一項第二款之規定
    ，併予諭知沒收。
乙、丙○○傷害部分：
一、公訴意旨略以：被告丙○○與告訴人戊○○於九十六年八月
    二十七日晚間在臺中市北屯區○○○路○段二一八之一號「
    日月情卡拉ＯＫ店」飲酒唱歌，二人酒後因細故發生口角，
    被告丙○○竟基於傷害之犯意，徒手毆打告訴人戊○○之頭
    部及手臂，致告訴人戊○○受有頭皮及右前臂擦挫傷。因認
    被告丙○○犯刑法第二百七十七條第一項之傷害罪等語。
二、按告訴乃論之罪，告訴人於第一審辯論終結前，得撤回其告
    訴；又告訴經撤回者，應諭知不受理之判決，並得不經言詞
    辯論為之，刑事訴訟法第二百三十八條第一項、第三百零三
    條第三款、第三百零七條分別定有明文。
三、查本案告訴人戊○○告訴被告丙○○傷害案件，公訴人認係
    犯刑法第二百七十七條條第一項之傷害罪，依同法第二百八
    十七條前段之規定，須告訴乃論。茲據告訴人戊○○於九十
    六年十一月二十七日第一審辯論終結前，具狀撤回其告訴，
    有撤回告訴狀一份在卷可稽，揆諸上開說明，爰不經言詞辯
    論，諭知不受理之判決。
據上論斷，應依刑事訴訟法第二百九十九條第一項前段、第三百
零三條第三款、第三百零七條，刑法第二百七十七條第二項後段
、第五十九條、第七十四條第一項第一款、第九十三條第一項、
第三十八條第一項第二款，判決如主文。
本案經檢察官甲○○到庭執行職務。
中　　華　　民　　國　　96　　年　　12　　月　　18　　日
                  刑事第四庭審判長法  官  林宜民
                                  法  官  林清鈞
                                  法  官  林學晴
上正本證明與原本無異。
如不服本判決，應於收受送達後10日內向本院提出上訴書狀（應
敘述具體理由並附繕本）。
上訴書狀如未敘述理由，應於上訴期間屆滿後20日內補提理由書
於本院。
                                  書記官  賴淵瀛
中　　華　　民　　國　　96　　年　　12　　月　　18　　日
附錄論罪科刑法條
中華民國刑法第277條
（普通傷害罪）
傷害人之身體或健康者，處3年以下有期徒刑、拘役或1千元以下
罰金。
犯前項之罪因而致人於死者，處無期徒刑或7年以上有期徒刑；
致重傷者，處3年以上10年以下有期徒刑。
